臺灣桃園地方法院民事簡易判決
110年度桃原簡字第15號
110年度桃原簡字第16號
原      告  李燕玲  
            李昆杭  
被      告  林呂德  
上列當事人間請求損害賠償事件，原告就本院108年度原訴字第8
1號刑事案件提起附帶民事訴訟，業經本院刑事庭裁定移送前來
（108年度原附民字第71號、108年度原附民字第72號），本院於
民國111年4月15日言詞辯論終結，判決如下︰
    主      文
被告應給付原告李燕玲新臺幣捌萬柒仟陸佰陸拾伍元。
被告應給付原告李昆杭新臺幣伍萬伍仟柒佰陸拾伍元。
原告李燕玲其餘之訴駁回。
本判決第一項、第二項得假執行。
    事實及理由
壹、程序方面：
一、按「分別提起之數宗訴訟，其訴訟標的相牽連或得以一訴主
    張者，法院得命合併辯論」、「命合併辯論之數宗訴訟，得
    合併裁判」，民事訴訟法第205條第1項及第2項分別定有明
    文。經查，本院受理110年度桃原簡字第15號及110年度桃原
    簡字第16號損害賠償案件，原告2人主張被告於民國108年3
    月21日凌晨1時5分許，至門牌號碼桃園市○○區○○街00巷0號
    之連棟式集合公寓(下稱系爭建物)1樓樓梯間縱火，致原告2
    人受有損害，爰依侵權行為之法律關係，請求被告負損害賠
    償責任，是渠等訴訟標的得以一訴主張，揆諸首揭說明，命
    其合併辯論及合併裁判。
二、次按訴狀送達後，原告不得將原訴變更或追加他訴，但擴張
    或減縮應受判決事項之聲明者，不在此限，簡易程序亦適用
    之，民事訴訟法第436條第2項、第255條第1項第3款分別定
    有明文。經查，本件原告李燕玲起訴時原聲明請求：「被告
    應給付原告李燕玲新臺幣（下同）15萬9,866元，及自起訴
    狀繕本送達翌日起至清償日止，按週年利率5％計算之利息。
    」，原告李昆杭起訴時原聲明請求：「被告應給付原告李昆
    杭20萬6,120元，及自起訴狀繕本送達翌日起至清償日止，
    按週年利率5％計算之利息。」，嗣分別於110年10月29日、1
    10年9月17日言詞辯論期日當庭變更聲明為：「被告應給付
    原告李燕玲18萬0,165元。」、「被告應給付原告李昆杭5萬
    5,765元。」（見本院110年度桃原簡字第15號卷第60頁反面
    、第27頁反面，即本院110年度桃原簡字第16號卷第32頁反
    面、第29頁反面），經核原告2人上開所為，分別係屬擴張
    、減縮應受判決事項之聲明，揆諸前揭規定，應予准許。　
    　
三、本件被告經合法通知，無正當理由而未於最後言詞辯論期日
    到場，經核無民事訴訟法第386條各款所列情形，爰依原告
    之聲請，由其一造辯論而為判決。
貳、實體方面：
一、原告主張：被告於108年3月21日凌晨1時5分許，持不明液體
    1瓶進入系爭建物，在系爭建物1樓樓梯間，以不詳方式點火
    ，火勢旋即大幅延燒，除燒燬停放在該處原告李燕玲所有之
    車牌號碼000-000號普通重型機車（下稱系爭機車）及其他4
    輛重型機車、1輛無車牌號碼電動機車外，並使系爭建物1樓
    樓梯間中間牆壁及天花板嚴重受熱、變色，且局部脫落、裝
    潢木材嚴重碳化之情形，而原告2人均為系爭建物之2樓住戶
    ，每戶住戶就系爭建物公共設施之清潔及維修費用各分擔2
    萬5,765元，且被告縱火後對渠等生活影響甚鉅，原告李燕
    玲與長女為此打掃16天，次女患有精神疾病、中風3次，因
    本件火災，次女2、3天不敢睡覺，李燕玲為照顧次女亦沒辦
    法睡覺，鐵門因消防隊破門而損壞，室內遭燻黑需重新油漆
    粉刷，李燕玲因此請求被告賠償每戶就公共設施之清潔及維
    修分攤費用2萬5,765元、摩托車2萬5,000元、室內油漆粉刷
    費用2萬7,000元、鐵門鑰匙2,400元、精神慰撫金10萬元，
    共18萬0,165元，而原告李昆杭請求被告賠償每戶就公共設
    施之清潔及維修分攤費用2萬5,765元及精神慰撫金3萬元，
    共5萬5,765元等語。並聲明：如變更後之聲明。
二、被告雖未於最後言詞辯論期日到場，然前曾到庭陳述略以：
    本件火災並非被告縱火，被告一個人在系爭建物1樓樓梯間
    喝酒，喝完就走了，且不會隨身帶打火機，也不會在外面抽
    菸等語資為抗辯。並聲明：原告之訴駁回。
三、本院之判斷：
　㈠被告應負損害賠償責任：
　⒈按故意或過失，不法侵害他人權利者，應負損害賠償責任，
    民法第184條第1項前段定有明文。經查，原告主張之上開事
    實，且被告因上開不法行為，業經本院以108年度原訴字第8
    1號判決被告犯放火燒燬現供人使用之住宅未遂罪，處有期
    徒刑2年6月在案，被告雖不服提起上訴，亦分別經臺灣高等
    法院以110年度原上訴字第47號、最高法院111年度台上字第
    936號判決上訴駁回而確定，有上開刑事判決在卷可參（見
    本院110年度桃原簡字第15號卷第4至9、68至73頁、110年度
    桃原簡字第16號卷第4至9頁)，並經本院依職權調閱前開刑
    事案件卷證查核無訛，堪信原告之主張為真實。
　⒉被告雖以前詞置辯，惟本件火災之發生原因乃縱火乙節，業
    經證人即桃園市政府消防局技佐顏伯任於刑案審理中結證明
    確（見本院108年度原訴字第81號卷【下稱刑卷】第231至23
    6頁），並有桃園市政府消防局火災原因調查鑑定書附卷可
    稽（見刑案偵字第87至90頁），又被告於上開時、地持不明
    液體1瓶，進入系爭建物1樓樓梯間，停留約4分鐘後離去，
    並於離開後不到6分鐘，該處即有清晰可見之火焰，火勢隨
    即蔓延燒燬停放於該處之機車6輛，並致系爭建物1樓樓梯間
    中間牆壁及天花板嚴重受熱、變色，且局部脫落、裝潢木材
    嚴重碳化之事實，為被告於刑案中所不否認，且有證人即原
    告2人及其他住戶之證述在卷可佐（見偵字卷第16至20頁、
    第22至25頁、第75至80頁、第166至167頁），且經本院刑事
    庭當庭勘驗監視器畫面無誤，有勘驗筆錄及翻拍照片70張附
    卷可考（見刑卷第169至247頁），又被告於當日下午3時為
    警查獲時，身上亦扣得打火機1個，有桃園市政府警察局龜
    山分局扣押筆錄、扣押物品收據證明書、扣押物品目錄表等
    在卷可參（見偵字卷第34至39頁），足認當時與本件起火最
    具相關之外力因素僅有被告1人，且其確有引火之能力與工
    具，堪認本件火災為被告縱火，從而，被告應就本件火災負
    損害賠償之責。
　㈡茲就原告主張之請求內容逐項審酌如下：　
  ⒈每戶就公共設施之清潔及維修分攤費用部分：　
　　按負損害賠償責任者，除法律另有規定或契約另有訂定外，
    應回復他方損害發生前之原狀。負損害賠償責任者，債權人
    得請求支付回復原狀所必要之費用，以代回復原狀，民法第
    第213條第1項、第3項定有明文。經查，原告2人主張因本件
    火災，系爭建物1樓樓梯間中間牆壁及天花板嚴重受熱、變
    色，且局部脫落、裝潢木材嚴重碳化之事實，業經本院認定
    屬實，而原告2人各支出每戶就公共設施之清潔及維修分攤
    費用2萬5,765元等情，業據提出修繕工程估價統計分攤表、
    估價單、證明單、統一發票、報價單、現場照片附卷可參（
    見本院110年度桃原簡字第15號卷第31頁至第45-1頁、第49
    頁），且被告亦未否認，是原告2人此部分之請求，核屬有
    據，應予准許。
　⒉精神慰撫金部分：
　  又按不法侵害他人之身體、健康者，被害人雖非財產上之損
    害，亦得請求賠償相當之金額，民法第195條第1項前段有明
    文規定。又慰藉金之賠償須以人格權遭遇侵害，使精神上受
    有痛苦為必要，其核給之標準固與財產上損害之計算不同，
    然非不可斟酌雙方身分資力與加害程度，及其他各種情形核
    定相當之數額；又以人格權遭遇侵害，受有精神上之痛苦，
    而請求慰藉金之賠償，其核給之標準，須斟酌雙方之身分、
    地位、資力、經濟狀況、加害程度、受損情況及其他各種情
    形核定相當之數額（最高法院51年台上字第223號判決、86
    年度台上字第3537號判決意旨參照）。查本件原告2人因被
    告之前揭故意不法行為，除停放於系爭建物1樓樓梯間之機
    車遭燒燬外，1樓樓梯間中間牆壁及天花板嚴重受熱、變色
    ，且局部脫落、裝潢木材嚴重碳化，可知火災之嚴重程度非
    輕，而渠等住家1樓於深夜突遭縱火，除居住安全遭受侵擾
    外，因樓梯間起火而逃生路線受阻，衡情樓上住戶必陷於恐
    懼無助，堪認原告2人精神上確受有相當痛苦，自得請求被
    告賠償精神慰撫金。是本院審酌兩造之年齡、經濟能力、社
    會地位、財產狀況、本件被告之過失侵權行為態樣、原因及
    原告2人所受精神上痛苦程度一切情狀（見本院卷第60至65
    頁兩造之稅務電子閘門財產所得調件明細表），認原告2人
    得各請求非財產上損害之精神慰撫金，應以3萬元為適當。
  ⒊摩托車部分：
　  再按負損害賠償責任者，除法律另有規定或契約另有訂定外
    ，應回復他方損害發生前之原狀。第1項情形，債權人得請
    求支付回復原狀所必要之費用，以代回復原狀，民法第213
    條第1、3項定有明文。而關於賠償機車因毀損所減少之價額
    ，得以修復費用為估定標準，但以必要者為限（如：修理材
    料以新品換舊品，應予折舊），有最高法院80年度台上字第
    2476號判決足資參照。又依行政院所頒布之固定資產耐用年
    數表及固定資產折舊率表之規定，機器腳踏車之耐用年數為
    3年，依定率遞減折舊率為1000分之536，且其最後1年之折
    舊額，加歷年折舊累計額，總和不得超過該資產成本原額之
    9/10。經查，原告李燕玲主張其於105年1月21日年間以2萬5
    ,000元購買系爭機車，因被告縱火而致全損，故請求被告賠
    償2萬5,000元等情，並提出機車買賣契約書、桃園市政府消
    防局火災證明書、現場照片等影本為證（見本院110年度桃
    原簡字第15號卷第46至47頁、第50頁），惟原告李燕玲陳稱
    ：伊在105年1月購買中古車時，車齡已經有8、9年等語（見
    本院110年度桃原簡字第15號卷第79頁反面），足認系爭機
    車於本件火災發生時，車齡已逾11年，且距原告購買時已逾
    3年，是本院審酌前揭機器腳踏車之耐用年數，認原告請求
    被告賠償系爭機車之價額，應以2,500元（計算式：2萬5,00
    0元×0.1＝2,500元）為當，逾此範圍之請求，則應予以駁回
    。
  ⒋鐵門鑰匙、室內油漆粉刷部分：
    原告李燕玲主張因本件火災而支出換鎖重配鑰匙2,400元、
    室內因燻黑而需油漆粉刷2萬7,000元等語，業據提出敬業鑰
    匙店、正德廣告社免用統一發票收據各1紙、現場照片附卷
    可證（見本院110年度桃原簡字第15號卷第48頁、第51至57
    頁），且為被告所不否認，是原告此部分之主張，亦屬有據
    。
　⒌從而，原告李燕玲、李昆杭分別得請求被告賠償8萬7,665元
    、5萬5,765元（李燕玲部分計算式：2萬5,765元＋3萬元＋2,5
    00元＋2,400元＋2萬7,000元＝8萬7,665元）、（李昆杭部分計
    算式：2萬5,765元＋3萬元＝5萬5,765元）。
四、綜上所述，原告李燕玲、李昆杭依侵權行為之法律關係，分
    別請求被告給付8萬7,665元、5萬5,765元，為有理由，應予
    准許；原告李燕玲逾此範圍之請求，則屬無據，應予駁回。
五、本件原告勝訴之部分係依民事訴訟法第427條第1項適用簡易
    訴訟程序所為被告部分敗訴之判決，依第389條第1項第3款
    規定應依職權宣告假執行。
六、本件事證已臻明確，兩造其餘之陳述、主張及所提證據，經
    核與判決結果不生影響，爰不逐一論述，併此敘明。
七、訴訟費用負擔之依據：本件為刑事庭移送民事庭之附帶民事
    訴訟案件，依法免納裁判費，刑事訴訟法第504條第2項定有
    明文。據此，原告提起本件訴訟，依法無需繳納裁判費，另
    綜觀卷內資料，兩造復無其他訴訟費用之支出，爰無庸宣告
    兩造各應負擔訴訟費用之金額，併此敘明。
中　　華　　民　　國　　111 　年　　5 　　月　　13　　日
                  桃園簡易庭  法  官  陳容蓉
以上為正本係照原本作成。
如不服本判決，應於送達後20日內，向本院提出上訴狀並表明上
訴理由，如於本判決宣示後送達前提起上訴者，應於判決送達後
20日內補提上訴理由書（須附繕本）。
如委任律師提起上訴者，應一併繳納上訴審裁判費。   
中　　華　　民　　國　　111 　年　　5 　　月　　13　　日
                              書記官  洪鉦翔